臺灣高等法院刑事判決　　　　　　　　95年度上訴字第3512號
上　訴　人
即　被　告　乙○○
選任辯護人　鐘鈁律師
上列上訴人因違反槍砲彈藥刀械管制條例案件，不服臺灣板橋地
方法院95年度訴字第859號，中華民國95年8月21日第一審判決（
起訴案號：臺灣板橋地方法院檢察署95年度偵字第2179號），提
起上訴，本院判決如下：
    主  文
上訴駁回。
    事  實
一、乙○○明知未經許可不得持有、寄藏可發射子彈具有殺傷力
    之各式槍砲及子彈，竟基於寄藏之犯意，於民國九十三（起
    訴書誤載為九十四年）年八、九月間，在臺北縣林口山區，
    受汪義輝（已歿）之託，代為保管具殺傷力之仿BERETTA 廠
    92FS型半自動手槍製造之改造手槍一枝（含彈匣一個，槍枝
    管制編號0000000000號）及土造子彈一顆（具直
    徑8.1 mm金屬彈頭），並將之藏放於其位於臺北縣林口鄉頂
    福村頂福八十號住處內。嗣於九十五年一月十七日凌晨一時
    三十分許，乙○○攜帶上開槍、彈前往臺北縣林口鄉○○○
    路三六二號「佳樂卡拉OK店」與不知情之友人甲○○、周業
    江、陳良芳、王瑋鍵飲酒作樂時，為警於上址卡拉OK店包廂
    內搜索查獲，並扣得前開具殺傷力之改造手槍一枝（含彈匣
    一個）及土造子彈一顆。
二、案經臺北縣政府警察局新莊分局報請臺灣板橋地方法院檢察
    署檢察官偵查起訴。
    理  由
一、上揭事實，業據被告乙○○於原審準備程序、審理及本院審
    理中供承不諱，核與證人甲○○、周業江、陳良芳、王瑋鍵
    於警詢及偵查中之證述情節相符（公訴人、被告、辯護人就
    前開證人於警詢及偵查中之陳述，於原審審理中均表示無意
    見，而本院審酌其陳述作成時之情況，核無違法取證及證明
    力明顯過低之瑕疵，亦認以之作為證據為適當，依刑事訴訟
    法第一百五十九條之五之規定，具有證據能力），並有仿BE
    RETTA廠92FS型半自動手槍製造之改造手槍一枝（含彈匣一
    個，槍枝管制編號0000000000號）、土造子彈一
    顆（具直徑8.1 mm金屬彈頭）扣案可資佐證及照片十六張附
    卷可稽。而上開改造槍、彈經送請內政部警政署刑事警察局
    鑑定結果，送鑑之改造手槍一枝（含彈匣一個，槍枝管制編
    號為0000000000號），係仿BERETTA廠92FS型半
    自動手槍製造之槍枝更換土造金屬槍管改造而成之改造手槍
    ，機械性能良好，可供擊發適合子彈使用，認具殺傷力；送
    鑑之改造子彈一顆，係具直徑8.1 mm土造金屬彈頭之土造子
    彈，經實際試射，可擊發，認具殺傷力等情，有內政部警政
    署刑事警察局九十五年一月三十日刑鑑字第０九五００一二
    三一九號槍彈鑑定書一份在卷可參；嗣經原審囑託內政部警
    政署刑事警察局就上開改造手槍實際試射結果，送鑑之改造
    手槍一枝（含彈匣一個，槍枝管制編號為00000000
    00號），經裝填適用子彈（彈頭直徑8.5 mm，重5.12克，
    底火片二片為發射火藥）實際試射，測得彈頭速度112公尺
    ／秒，換算其動能為32.11焦耳，單位面積動能為56.59焦耳
    ／平方公分，而依日本科學警察之研究結果，彈丸單位面積
    動能達20焦耳／平方公分則足以穿入人體皮肉層等情，亦有
    內政部警政署刑事警察局九十五年七月四日刑鑑字第０九五
    ００八六一八０號函一紙附卷可佐，足認上開槍、彈確具殺
    傷力無疑。本院傳喚鑑定證人丙○○到庭進行交互詰問。辯
    護人問：學歷？證人答：中央警察大學畢業，鑑識科學畢業
    ，九十四年通過考試，之後就到刑事警察局物理組工作。至
    於我的學經歷我有攜帶我的履歷表。辯護人問：關於本案的
    鑑識工作是否是你做的？證人答：是的。辯護人問：本件槍
    枝是否有進行個別具體測試？證人答：我們一開始第一次鑑
    驗是採取性能檢驗法，後來地院有來文請我們進行槍枝實際
    試射，相關鑑定結果如本局刑鑑字第0950086180號函。辯護
    人問：本件實際測試過程如何？證人答：我們先製造一顆適
    合這把槍的子彈，我們會把槍枝初步分解，以槍管去套量選
    擇適用的口徑的彈殼，製造適用於這把槍的適用子彈，再進
    行實際的試射，以測速儀取得其發射速度，換算其單位面積
    動能。辯護人問：本件槍枝材質、口徑、結構、以及是否具
    有來復線？證人答：槍枝材質部分，因本把槍枝是以玩具廠
    所製造的玩具槍身，所以其材質部分就請辯方去取得其材質
    資料。材質部分也要請我們化學組去製作，這個並不是我們
    的業務，至於口徑部分，這把槍枝的槍管是係屬土造金屬槍
    管，所以那時候我們製造的彈頭是依據我量測其槍管的口徑
    去選用，如刑鑑字第0950086180號函裡面的彈頭直徑。至於
    來復線部分我忘記了。辯護人問：如果比較小的子彈（小於
    八點五MM）是否可以裝填發射以及是否具有殺傷力？證人答
    ：必須看子彈的結構，一般土改造子彈有些可能彈殼直徑可
    以裝於槍管彈室，但是這樣其彈頭可能小於他的槍管直徑。
    至於是否有殺傷力我必須要實際去試射。辯護人問：試射距
    離以及過程是以什麼為對象來鑑定這把槍枝具有殺傷力？證
    人答：關於土改造槍枝實際試射，本局係採動能測試法，另
    外會在測速儀後方置放一塊厚度約零點六五ＭＭ鋁板，如果
    其彈頭能貫穿鋁板，依據本局的實驗（相關資料請參考刑事
    科學五十七期）只要能夠貫穿鋁板其單位面積動能，就會超
    過二十焦耳/平方公分，本件案子我實際去試射取得速度為
    壹佰一十二公尺/秒，換算其單位面積動能為五十六點五九
    焦耳/平方公分，後方監測鋁板亦有貫穿，故我認這把槍枝
    具有殺傷力。辯護人問：本件試射距離以及子彈行徑方向、
    路線是否穩定？證人答：光閘的距離是固定的，至於子彈的
    行徑方向因為擊發距離很短，所以是穩定的。至少是直線。
    辯護人問：後面鋁板貫穿的情形如何？證人答：請參考刑事
    科學五十七期。辯護人質疑上開槍、彈是否確具殺傷力云云
    ，上開槍、彈經內政部警政署刑事警察局實際試射鑑定結果
    ，均認具殺傷力，並經鑑定證人丙○○結證在卷，已如前述
    ，是辯護人空言質疑槍、彈之殺傷力一情，委無可採。被告
    抗辯其係自首云云。查證人甲○○經本院傳喚到庭進行交互
    詰問。辯護人問：九十五年一月十七日凌晨一點是否有在林
    口鄉○○○路362號加樂卡拉ＯＫ裡面喝酒？證人答：有的
    。辯護人問：當時喝酒有幾個人？證人答：五個人。辯護人
    問：喝酒的時候大夥意識是否清楚？證人答：有一點醉。辯
    護人問：喝酒之間是否有發生什麼事情？或者被告有跟你們
    ？講什麼事？證人答：當時乙○○有說阿輝他有寄放一支槍
    在他那邊，大家好奇叫他回去拿。辯護人問：乙○○是否有
    回去拿槍？證人答：有。他騎摩托車回去的。辯護人問：之
    後是否有發生什麼事情？證人答：沒有什麼事情，大家好奇
    看一下。辯護人問：警察是怎麼抓到？證人答：臨檢。辯護
    人問：臨檢的當時情形？證人答：就帶回去派出所，當時我
    們都喝醉了。辯護人問：帶回去派出所是否有作酒測或者做
    筆錄？證人答：大家都很醉，醉倒了。辯護人問：什麼時候
    才清醒做筆錄？證人答：早上。大約九點多。辯護人問：做
    筆錄之前警方是否有問你們什麼問題？證人答：有的，問槍
    是誰的。辯護人問：當時幾個人喝酒幾個人帶回去派出所？
    證人答：五個人喝酒，五個人都帶回去。辯護人問：做筆錄
    之前是否有人說槍枝是誰的？證人答：乙○○講說槍是他的
    。辯護人問：乙○○講說槍是他的之前警方是否知道槍是誰
    的？證人答：不知道。辯護人問：乙○○做筆錄是否是比你
    還要早？證人答：是的。辯護人問：他跟警察說槍是他的，
    是在做筆錄之前？證人答：是他承認之後才做筆錄。檢察官
    問：槍一直都在乙○○的身上？證人答：是的。檢察官問：
    槍是他拿出來給警察看還是警察從他身上搜到？證人答：是
    警察臨檢搜出，槍是放在桌子底下。辯護人問：到底槍放在
    哪裡？證人答：印象中我是知道警察進來的時候槍放在桌子
    底下。辯護人問：警察進來看到槍之後警察是否馬上搜走帶
    回派出所？證人答：是的。當時槍是放在乙○○的身上，警
    察進來他緊張就馬上把槍丟到地上。辯護人問：在卡拉ＯＫ
    警察查到槍枝以後是否有問槍枝是誰的？證人答：沒有。是
    回到派出所才問。做完酒測之後乙○○就承認槍是他的。綜
    上證人甲○○所述，本件係警察在上開卡拉ＯＫ店臨檢查獲
    本件槍彈，並非被告主動交出槍彈給警方，被告當時在現場
    ，警方已發覺其涉嫌本案，雖被告嗣於警詢自白本件犯行，
    核與自首要件不符。事證明確，被告犯行，堪以認定，應予
    依法論科。
二、查被告行為後，刑法於九十四年二月二日修正公布，並於九
    十五年七月一日施行。按行為後法律有變更者，適用行為時
    之法律。但行為後之法律有利於行為人者，適用最有利於行
    為人之法律，刑法第2條第1項定有明文。被告行為後，刑法
    第33條第5款修正為主刑之種類：罰金新台幣一千元以上，
    以百元計算之，並於95 年7月1日施行。比較被告行為時刑
    法第33條第5款主刑之種類：罰金銀元一元以上。就罰金之
    最低度以適用舊法對於被告有利。被告行為時，刑法第42條
    第2項前段規定：「易服勞役以1元以上3元以下折算一日。
    」，又被告行為時之易服勞役折算標準，業據修正前罰金罰
    鍰提高標準條例第2條前段規定，就其原定數額提高為100倍
    折算1日，則被告行為時之易服勞役折算標準，應以銀元300
    元折算1日，即新台幣900元折算1日。惟95年7月1日修正公
    布施行之刑法第42條第3項前段規定：「易服勞役以新台幣
    一仟元、二仟元或三仟元折算一日。」比較修正前後之易服
    勞役折算標準，以修正後之規定，較有利於被告，則應依刑
    法第2條第1項但書規定，適用修正後之刑法第42條第3項前
    段規定，定其折算標準。
三、復查，槍砲彈藥刀械管制條例雖經總統於九十四年一月二十
    六令公布修正，並於同年月二十八日生效施行；惟按未經許
    可持有槍砲、彈藥、刀械等罪，其持有之繼續，為行為之繼
    續，並非狀態之繼續，故一經持有，其犯罪即告成立，但其
    完結，須繼續至持有行為終了時為止，其間法律縱有變更，
    因其行為繼續實施至新法施行以後，即應適用新法，尚無行
    為後法律變更之可言。持有、寄藏槍砲而無正當理由之行為
    持續長時間，於終止持有前，均在其犯罪行為實施中。其間
    法律縱有變更，其行為既繼續實施至新法施行以後，即與犯
    罪後法律有變更之情形不同，不生新舊法比較適用之問題（
    最高法院八十八年度台上字第二九六八號、七十五年度台上
    字第三三七０號判決意旨參照）。是本案被告自九十三年八
    月、九月間起，寄藏具有殺傷力之改造手槍及子彈，其行為
    繼續至九十五年一月十七日凌晨一時三十分許為警查獲時，
    已橫跨法律修正時間，依上開說明，自無比較新舊法適用問
    題，應逕依修正後之新法處斷。再按寄藏與持有，均係將物
    置於自己實力支配之下，僅寄藏必先有他人之持有行為，而
    後始為之受寄代藏而已，故寄藏之受人委託代為保管，其保
    管之本身，亦屬持有，不過，此之持有係受寄之當然結果，
    是應僅就「寄藏」行為為包括之評價，而不另就「持有」予
    以論罪。核被告所為，係犯槍砲彈藥刀械管制條例第八條第
    四項之未經許可寄藏可發射子彈具有殺傷力之改造手槍罪及
    同條例第十二條第四項之未經許可寄藏子彈罪。被告以一寄
    藏行為而觸犯上開二罪名，為想像競合犯，依刑法第五十五
    條規定，應從一重之未經許寄藏可發射子彈具有殺傷力之改
    造手槍罪論處。原審認被告事證明確，依槍砲彈藥刀械管制
    條例第八條第四項、第十二條第四項，刑法第二條第一項但
    書、第十一條前段、第五十五條、第四十二條第三項、第三
    十八條第一項第一款，並審酌槍枝之非法寄藏、持有，危害
    人身安全及社會秩序至鉅，而為國法懸為厲禁，並經各類教
    育及傳媒宣導週知歷數十年，被告應無不知之理，詎猶未經
    許可寄藏改造手槍、子彈，藐視公共規範，欠缺守法觀念，
    甚為可訾，應予非難，兼衡被告寄藏槍枝子彈之數量非鉅，
    及其犯罪動機、目的、手段，犯罪後坦承犯行，態度尚稱良
    好，且未曾將之持以犯罪等一切情狀，量處被告有期徒刑三
    年二月，併科罰金新台幣三萬元，並就所處罰金刑部分，諭
    知易服勞役之折算標準，以資懲儆。
四、扣案之仿BERETTA 廠92FS型半自動手槍製造之改造手槍一枝
    （含彈匣一個，槍枝管制編號0000000000號），
    經送請內政部警政署刑事警察局鑑定結果，認具殺傷力，已
    如前述，屬違禁物，不問屬於犯人與否，均應依刑法第三十
    八條第一項第一款規定併予宣告沒收。至扣案具殺傷力之土
    造子彈一顆（具直徑8.1mm 金屬彈頭），已因送請內政部警
    政署刑事警察局鑑定時試射擊發而喪失效用，所遺留之彈頭
    及彈殼，非屬違禁物，又非被告所有，已經被告供陳在卷，
    自無從併予宣告沒收。經核原判決認事用法，均無不當，量
    刑亦屬妥適，被告上訴認其係自首，核無理由，應予駁回。
據上論斷，應依刑事訴訟法第368條，判決如主文。
本案經檢察官蔡薰慧到庭執行職務。
中　　華　　民　　國　　96　　年　　2 　　月　　1　　日
　　　　　　　　　刑事第十二庭  審判長法　官  蔡永昌
　　　　　　　　　　　　　　　　　    法　官  施俊堯
　　　　　　　 　 　　　　　　　　　　法　官  張正亞
以上正本證明與原本無異。
如不服本判決，應於收受送達後十日內向本院提出上訴書狀，其
未敘述上訴之理由者並得於提起上訴後十日內向本院補提理由書
（均須按他造當事人之人數附繕本）。
                                      書記官  鄭信昱
中　　華　　民　　國　　96　　年　　2 　　月　　1 　　日
附錄：本案論罪科刑法條全文
槍砲彈藥刀械管制條例第8條第4項
未經許可，製造、販賣或運輸鋼筆槍、瓦斯槍、麻醉槍、獵槍、
空氣槍或第4條第1項第1款所定其他可發射金屬或子彈具有殺傷
力之各式槍砲者，處無期徒刑或5年以上有期徒刑，併科新臺幣1
千萬元以下罰金。
未經許可，轉讓、出租或出借前項所列槍枝者，處 5 年以上有期
徒刑，併科新臺幣 1 千萬元以下罰金。
意圖供自己或他人犯罪之用，而犯前二項之罪者，處無期徒刑或
7 年以上有期徒刑，併科新臺幣 1 千萬元以下罰金。
未經許可，持有、寄藏或意圖販賣而陳列第 1 項所列槍枝者，處
 3年以上10年以下有期徒刑，併科新臺幣700萬元以下罰金。
第 1 項至第 3 項之未遂犯罰之。
槍砲彈藥刀械管制條例第12條第4項
未經許可，製造、販賣或運輸子彈者，處 1 年以上 7 年以下有
期徒刑，併科新台幣 500 萬元以下罰金。
未經許可，轉讓、出租或出借子彈者，處 6 月以上 5 年以下有
期徒刑，併科新台幣 300 萬元以下罰金。
意圖供自己或他人犯罪之用，而犯前二項之罪者，處 3 年以上
10 年以下有期徒刑，併科新台幣 700 萬元以下罰金。
未經許可，持有、寄藏或意圖販賣而陳列子彈者，處 5 年以下有
期徒刑，併科新台幣 300 萬元以下罰金。
第 1 項至第 3 項之未遂犯罰之。
